【裁判字號】    92,自,194
【裁判日期】    920930
【裁判案由】    違反動產擔保交易法
【裁判全文】
臺灣臺中地方法院刑事判決                          九十二年度自字第一九四號
    自  訴  人  裕融企業股份公司
    代  表  人  丁○○
    代  理  人  甲○○
    被      告  丙○○
右列被告因違反動產擔保交易法案件，經自訴人提起自訴，本院判決如左：
    主  文
丙○○無罪。
    理  由
一、自訴意旨略以：被告丙○○於民國九十年六月十四日，在臺中市○○○路○段二
    Ｏ一號二一樓，以動產擔保交易附條件買賣之方式，向自訴人裕融企業股份有限
    公司（下稱裕融公司）購買車號２Ｋ－６９２６號自用小客車一部。雙方約定總
    價款為新臺幣（下同）一百零一萬九千七百八十四元，頭期款為二十一萬九千元
    ，餘款八十萬零七百八十四元，分四十八期給付，每兩個月給付二期款共三萬三
    千三百六十六元，由被告先行簽發同額之支票給付，標的物存放地點為臺中縣豐
    原市○○街十四號。在價金未付清前，標的物之所有權屬於自訴人所有，被告僅
    得依約占有使用，不得任意遷移或為其他處分，為動產擔保交易之債務人。詎被
    告自九十二年一月十四日（即第十九期）起，即未依約繳納分期款，並意圖不法
    之利益，將標的物遷移約定存放地點，拒絕繳納分期款而不知去向，致自訴人追
    索無著而生損害，因認被告涉犯動產擔保交易法第三十八條之動產擔保交易之債
    務人，意圖不法之利益，將標的物遷移，致生損害於債權人罪嫌。
二、自訴意旨認被告丙○○涉犯動產擔保交易法第三十八條之動產擔保交易之債務人
    ，意圖不法之利益，將標的物遷移，致生損害於債權人罪嫌，係以被告自九十二
    年一月十四日（即第十九期）起，即未依約繳納分期款，並意圖不法之利益，將
    標的物遷移約定存放地點，拒絕繳納分期款而不知去向，致自訴人裕融公司追索
    無著而生損害等情，有汽車附條件買賣契約書、動產擔保交易附條件買賣設定登
    記申請書、裕融公司客戶對帳單－還款明細、催收紀錄歷史資料查詢、訪查紀錄
    表、支票暨退票理由單、臺中淡溝郵局第六九四號存證信函在卷可證，為其主要
    論據。訊據被告固坦承以動產擔保交易附條件買賣之方式，向自訴人購買車號２
    Ｋ－６９２６號自用小客車一部，且尚未如期完納分期款等情。惟堅詞否認有為
    右揭犯行，辯稱：該車平日是由其先生乙○○在使用，因為乙○○積欠地下錢莊
    的債務，於九十一年十一月間，被地下錢莊的人強行取走前開車輛抵償債務，伊
    係事後才知道此事等語。
三、按犯罪事實應依證據認定，無證據不得認定犯罪事實；不能證明被告犯罪者，應
    諭知無罪之判決，刑事訴訟法第一百五十四條第二項、第三百零一條第一項定有
    明文。次按認定不利於被告之事實，須依積極證據，苟積極證據不足為不利於被
    告事實之認定時，即應為有利於被告之認定，更不必有何有利之證據；事實之認
    定，應憑證據，如未能發現相當證據，或證據不足以證明，自不能以推測或擬制
    之方法，以為裁判基礎（最高法院三十年上字第八一六號、四十年臺上字第八六
    號判例參照）。經查，被告丙○○向自訴人裕融公司購買之車號２Ｋ－６９２６
    號自用小客車，平日均由其先生乙○○在使用，嗣因乙○○積欠地下錢莊的債務
    ，於九十一年十一月間，被地下錢莊的人強行取走前開車輛抵償債務，被告係事
    後始知悉此事等情，業據證人乙○○於本院審理時證述明確，核與被告供陳情節
    相符。雖證人乙○○為被告之配偶，然其證詞既與被告供陳情節相吻合，且無任
    何事證足認其有迴護被告之情形，自不因其與被告間具有配偶關係而否認其證詞
    之證據能力及證明力。參以被告事後業已主動與自訴人達成和解，益證被告並無
    不法利益之意圖，前開車輛確係在其事先不知情之狀況下，被其先生乙○○之債
    權人取走用以抵償債務，其在客觀上亦無遷移之行為。此外，本院復查無其他積
    極證據足資證明被告有何意圖不法之利益，將標的物遷移，致生損害於債權人之
    行為，核屬不能證明被告犯罪，應諭知被告無罪之判決。
據上論斷，應依刑事訴訟法第三百四十三條、第三百零一條第一項，判決如主文。
中      華      民      國    九十二    年      九      月     三十     日
                                臺灣臺中地方法院刑事第三庭
                                    法  官  陳  得  利
右正本證明與原本無異。
如不服本判決，應於判決送達後十日內，向本院提出上訴狀。
                                    書記官
中      華      民      國    九十二    年      九      月     三十     日


司法院資訊處製作；財團法人民間司法改革基金會備份。
